【裁判字號】    97,消債更,143
【裁判日期】    980624
【裁判案由】    更生事件
【裁判全文】
臺灣宜蘭地方法院民事裁定           97年度消債更字第143號
債  務  人  甲○○
                        之3
上列當事人聲請消費者債務清理事件，本院裁定如下：
    主  文
更生及保全處分之聲請均駁回。
聲請費用由聲請人負擔。
    理  由
一、按債務人不能清償債務或有不能清償之虞者，得依本條例所
    定更生或清算程序，清理其債務；債務人對於金融機構因消
    費借貸、自用住宅借款、信用卡或現金卡契約而負債務，在
    聲請更生或清算前，應提出債權人清冊，以書面向最大債權
    金融機構請求協商債務清償方案，並表明共同協商之意旨，
    消費者債務清理條例（以下稱本條例）第3條、第151條第1
    項分別定有明文。次按聲請更生或清算不合程式或不備其他
    要件者，法院應以裁定駁回之，但其情形可以補正者，法院
    應定期間先命補正，復為本條例第8條所明定。
二、本件聲請意旨略以：：聲請人曾依「中華民國銀行公會會員
    辦理消費金融案件無擔保債務協商機制」與最大債權人美商
    花旗銀行股份有限公司（以下簡稱：花旗銀行）協商清償方
    案，並於民國95年5月達成協商，約定分80期，2.68％利率
    ，每月繳款新臺幣 (下同)50,819 元，以清償債務，聲請人
    月收入為53,906元，扣除每月應繳納之金額後僅餘3,717元
    ，且債務人為家中主要的經濟來源，年齡也即將步入花甲之
    年，工作能力已逐漸下降，配偶又無工作收入，另有年邁的
    雙親需要扶養，實無法維持個人及家庭必要支出。為了早日
    解決債務，仍從親友那邊調度金錢，然親友無法長期資助且
    金錢債務問題仍未決定，只是換了另一批債權人爾，在繳交
    23期之後，實無力再為借貸支應所有支出而毀諾，是實有不
    可歸責於聲請人之事由致履行債務有重大困難，且聲請人之
    無擔保或無優先權之債務總額未逾1,200萬元，復未經法院
    裁定開始清算程序或宣告破產，為此，爰依法向法院聲請准
    予更生等語。
三、經查：
（一）按依債務人與金融機構協商成立者，除非因不可歸責於己
      之事由，致履行顯有重大困難，否則不得聲請更生或清算
      ，消費者債務清理條例第151條第5項規定意旨甚明。是債
      務清償方案成立後，故由債務人按其條件履行，惟需發生
      情事變更，在清償期間收入或收益不如預期，至該方案履
      行困難甚或履行不能，因不可歸責於己，始能聲請更生或
      清算。此項規定旨在避免債務人任意毀諾已成立之協商，
      濫用更生或清算之裁判上債務清理程序，蓋以債務清償方
      案係受當事人行使程序選擇權所為之債務清理契約，債務
      人應受該成立之協議所拘束。債務人既已與金融機構協商
      成立，如該協商方案之履行有其他不適當之情形，自仍應
      再循協商途徑謀求解決。
（二）本件聲請人名下無財產，95年7月至98年6月每月平均薪資
      為54,125元；其父林朝松、母吳霞滿月領有老農津貼各6,
      000元，且扶養義務人為4人，聲請人應毋須每月支付5,00
      0元之扶養費；其配偶吳林娟娥95年、96年度每月平均股
      利約2,000元，名下有臺北縣樹林市○○段38地號持分15,
      12 0分之987、同地段883地號持分4分之1、同段1116建號
      全部，按財政部臺北市國稅局97年8月4日財產歸屬資料清
      單所載現值金額高達4,820,020元，於中華郵政股份有限
      公司樹林育英街郵局之存款400,000元以上之存款，故其
      配偶應無其扶養之必要，且其長子吳昌儒（67年11月24日
      生）、長女吳明霈（69年11月25日）、次女吳貞嫺（71年
      11月3日）皆已成年，亦可皆負擔扶養義務，此有更生聲
      請狀、聲請人97年11月25日陳報狀、任遠實業股份有限公
      司98年6月23日回覆函、吳林娟娥財政部臺北市國稅局97
      年8月4日財產歸屬資料清單及財政部臺北市國稅局95 年
      度與96年度綜合所得稅各類所得資料清單、土地及建戶第
      一類謄本、全戶戶籍謄本在卷可稽。
（三）參酌行政院主計處公告之97年度臺灣省地區平均每人每月
      最低生活費為9,829元計算，聲請人每月可支配所得為44,
      296元，雖已無法支付每月應繳納之協商款50,819元，惟
      僅差距6,563元，其配偶之存款已有400,000元以上，聲請
      人僅陳稱不足部分係向親友那邊調度而來，卻未說明係向
      何親友調度，有未據實陳述之嫌。此外，聲請人於簽署協
      商協議書時，即已考量本身資力所能負擔之範圍，且於協
      商時對本身財務狀況應知之甚詳，聲請人復未證明協商成
      立後有何其他情事變更而屬不可歸責於己之事由致履行顯
      有重大困難之情形，核與「不可歸責於己之事由致履行顯
      有重大困難」之要件不符，其聲請更生自屬無據。
四、綜上所述，聲請人主張不履行協商條件，顯無理由，與消費
    者債務清理條例第151條第5項但書之規定不符。是本件聲請
    人既無不可歸責於己致履行顯有重大困難之事由，而向本院
    聲請更生，應屬聲請更生之要件不備，且上開欠缺又屬無從
    補正，依首揭條文之意旨，自應駁回其更生之聲請。另關於
    保全處分之聲請，因更生之聲請業已駁回，其保全處分亦失
    所附麗，故應一併予以駁回，爰裁定如主文。
中    華    民    國    98    年    6     月    24    日
              民事庭        法  官  郭淑珍
上為正本係照原本作成。
如不服本裁定，應於裁定送達後10日內，以書狀向本院提出抗告
，並繳納抗告費新臺幣1千元
中    華    民    國    98    年    6    月    24    日
                            書  記  官  李茂榮


司法院資訊處製作；財團法人民間司法改革基金會備份。
